【裁判字號】    90,訴,1015
【裁判日期】    900731
【裁判案由】    損害賠償
【裁判全文】
臺灣桃園地方法院民事判決  九十年度訴字第一○一五號
    原      告  多加實業有限公司
    法定代理人  甲○○
    被      告  丙○○
    被      告  乙○○
右當事人間損害賠償事件，本院判決如左：
    主      文
原告之訴及假執行之聲請均駁回。
訴訟費用由原告負擔。
    事      實
甲、原告方面：
一、聲明：
    (一)被告應連帶給付原告新台幣六十四萬元及自九十年二月十日起至清償日止按年
      息百分之五計算之利息。
    (二)訴訟費用由被告連帶負擔。
    (三)原告願供擔保請准宣告假執行。
二、陳述：
    (一)被告乙○○之夫廖順乾（已亡）於民國八十五年十二月十四日凌晨四時三十分
      許，駕駛車牌號碼ＬＩ九七五三號自用小客車，途經中山高速公路南下四十六
      公里九百公尺處，因未保持行車安全距離亦疏未注意車前狀況，自後追撞屬原
      告多加實業有限公司所有，由法定代理人甲○○所駕駛附載訴外人許天智，車
      牌號碼ＢＧ七五二號自用大貨車，致使原告法定代理人甲○○車失控撞擊外側
      護欄，以致甲○○、許天智受傷，原告所有前開大貨車毀損。案經台灣桃園縣
      區車輛行車事故鑑定委員會及台灣省車輛行車事故覆議鑑定委員會鑑定結果，
      均認原告甲○○，於本件事故中因遭廖順乾駕駛小自客車疏未注意車前狀況自
      後追撞而受傷及受損，並無任何肇事因素。原告法定代理人甲○○與訴外人許
      天智受傷部分已經鈞院八十七年度訴字第一四八七號判決被告二人應連帶賠償
      甲○○十五萬元，許天智十萬元及其法定遲延利息在案。因此，原告等所受傷
      害及前揭車輛受損，與廖順乾之過失行為間自具有相當之因果關係。
    (二)按依民法第一百八十四條第一項前段：「因故意或過失不法侵害他人之權利者
      ，負損害賠償責任。」，同法第二百十三條第一項：「負損害賠償責任者，除
      法律另有規定或契約另有訂定外，應回復他方損害發生前之原狀」；同法第二
      百十五條：「不能回復原狀或回復顯有重大困難者，應以金錢賠償其損害」，
      原告所有之車輛因遭被告之被繼承人廖順乾撞擊導致車輛全毀，被告乙○○為
      廖順乾之妻，被告丙○○為廖順乾之母，均為廖順乾之法定繼承人，自應連帶
      承受此一損害賠償責任。原告所有大貨車之價值損害六十四萬元。
    (三)對被告抗辯之陳述：
      按消滅時效因請求、承認、起訴而中斷，所謂承認乃指義務人向請求權人表示
      是認其請求權存在之觀念通知，且承認不以明示為限，默示之承認如請求緩期
      清償、支付利息等亦有承認之效力，此有最高法院五十一年台上字第一二一六
      號、六十一年台上字第六一五號判例可資參照。本件車輛毀損原告於鈞院八十
      七年度訴字第一四八七號損害賠償事件中已經起訴被告二人需負賠償責任，被
      告二人於該事件中並不否認，且該事件於八十八年五月七日才確定原告之請求
      權尚未罹於時效，被告以原告之請求權已經罹於時效拒絕給付，並無依據。至
      於被告抗辯本件已經和解云云，亦不可採，蓋該和解係針對八十七年度訴字第
      一四八七號損害賠償之確定判決由該案之原告甲○○、許天智與被告二人就人
      身傷害為和解並不包括本件車損。
三、證據：提出本院八十七年度訴字第一四八七號民事判決書、確定證明書（均影本
    、被告戶籍謄本各一件為證，並請求調閱本院八十七年度訴字第一四八七號損害
    賠償事件案卷。
乙、被告方面：
一、聲明：如主文所示。
二、陳述：
    (一)本件侵權行為事件發生於八十五年十二月十四日，迄今已逾四年，依民法第一
      百九十七條第一項規定：「因侵權行為所生之損害賠償請求權，自請求權人知
      有損害及賠償義務人時起，二年間不行使而消滅；自有侵權行為時起，逾十年
      亦同。」有關車輛毀損部分，原告並未於車禍發生後二年內提出請求，且原告
      之法定代理人曾以個人名義對被告請求車輛損害賠償，亦足證明原告當時即已
      知被告為損害賠償義務人，其卻於事發後已逾四年方提出本件請求，依前開說
      明，原告之請求權已經罹於時效而不得請求。
    (二)且原告所有之車輛毀損情況並不嚴重，非如原告主張車輛全毀，且原告就車輛
      受損之損害額亦未提出任何證據，縱認被告須負賠償責任，亦僅回復該車之原
      狀而非賠償車價。被告從未承認應對原告負擔車輛損害賠償。何況被告與原告
      之法定代理人於八十九年初就本件車禍所生之損害已經為和解，雙方言明關於
      本件車禍之賠償均一併解決。
三、證據：提出車輛照片五張。
    理      由
一、本件原告起訴主張被告乙○○夫即被告丙○○之子即被繼承人廖順乾於八十五年
    十二月十四日凌晨四時三十分許，駕駛車牌號碼ＬＩ九七五三號自用小客車，途
    經中山高速公路南下四十六公里九百公尺處，因未保持行車安全距離亦疏未注意
    車前狀況，自後追撞屬原告所有由法定代理人甲○○所駕駛附載訴外人許天智，
    車牌號碼ＢＧ七五二號自用大貨車，致使原告法定代理人甲○○車失控撞擊外側
    護欄，以致原告所有前開大貨車毀損，被告二人為廖順乾之繼承人，爰依民法第
    一百八十四條第一項前段、第二百十五條、第一千一百四十七條、第一千一百四
    十八條、第一千一百五十三條第一項之規定，請求被告二人連帶賠償車損六十四
    萬元等語；被告則以：原告之請求已經罹於二年時效，被告拒絕給付；縱認被告
    應負賠償責任，也僅是回復原狀而非賠償車價，更何況關於本件已經在八十九年
    初為和解等語資為抗辯。
二、按因侵權行為所生之損害賠償請求權，自請求權人知有損害及賠償義務人時起，
    二年間不行使而消滅；自有侵權行為時起，逾十年亦同，民法第一百九十七條第
    一項定有明文。本件車禍係於八十五年十二月十四日發生，原告於當日即知所有
    之前開車輛受損之損害且肇事者為被告之被繼承人廖順乾，原告之法定代理人甲○○與訴外人許天智並對被告二人提出損害賠償之訴，經本院以八十七年度訴字
    第一四八七號繫屬在案，亦可證原告已經知悉損害賠償義務人為被告二人，故關
    於請求權之時效應自八十五年十二月十四日即已開始進行，而非自原告法定代理
    人甲○○與許天智請求被告二人損害賠償事件確定日即八十八年五月七日起算，
    則本件原告請求權迄八十七年十二月十四日即已屆滿二年而罹於時效，原告遲至
    九十年一月八日始聲請本院核發支付命令，其請求權已經罹於消滅時效，被告自
    得拒絕給付。至於原告主張被告曾經於前案即本院八十七年度訴字第一四八七號
    損害賠償事件中就應賠償原告之車損為承認云云，不惟被告二人所否認，且該事
    件之車損之請求權人係甲○○個人而非以原告之名義為之，縱認被告二人於該事
    件審理中就車損部分有為辯論陳述意見，其效力亦不及於本件之原告，蓋法人與
    自然人為不同之人格主體，對於自然人為訴訟主體之損害賠償攻擊防禦方法與法
    人無關，且本院八十七年度訴字第一四八七號損害賠償事件係以甲○○自陳車牌
    號碼ＢＧ七五二號自用大貨車，係屬多加實業有限公司所有，而認車損之損害賠
    償請求權人應為法人多加實業有限公司，並非該公司負責人甲○○，據以駁回甲○○關於車損之損害賠償請求。原告主張被告曾於該事件審理中承認原告之請求
    ，即屬無稽。
三、綜上所述，本件原告之請求權已經罹於侵權行為二年時效，故其依據侵權行為與
    繼承之法律關係請求被告連帶賠償六十四萬元與法定遲延利息即無理由，應予駁
    回。原告之訴既經駁回，其假執行之聲請亦施所附麗，應併予駁回之。
四、本件事證已經明確，原告請求調閱本院八十七年度訴字第一四八七號案卷，即無
    必要。且兩造其餘攻擊防禦方法就判斷結果無涉，爰不一一贅述。
五、據上論結，原告之訴為無理由，依民事訴訟法第七十八條，判決如主文。
中      華      民      國    九十      年      七      月    三十一    日
                                        臺灣桃園地方法院民事第二庭
~B法      官  林孟宜
右為正本係照原本作成
如對本判決上訴須於判決送達後廿日內向本院提出上訴狀
中      華      民      國    九十      年      七      月    三十一    日
~B書  記  官  謝文心


司法院資訊處製作；財團法人民間司法改革基金會備份。
